【裁判字號】    89,易,249
【裁判日期】    890914
【裁判案由】    詐欺
【裁判全文】
臺灣士林地方法院刑事判決                          八十九年度易字第二四九號
    公  訴  人  臺灣士林地方法院檢察署檢察官
    被      告  丙○○
    選任辯護人  簡炎申
右列被告因詐欺案件，經檢察官提起公訴（八十九年度偵字第一五三三號），本院判
決如左：
    主  文
丙○○連續意圖為自己不法之所有，以詐術使人將本人之物交付，處有期徒刑壹年貳
月。
    事  實
一、丙○○係台北市政府公共汽車管理處（下簡稱公車處）東湖站司機，於民國八十
    八年二月間某日得知松德站司機甲○○於八十七年三月二十五日因駕駛公車肇禍
    致人重傷，經第一審法院判處有期徒刑一年六月，已上訴臺灣高等法院尚未開庭
    前，認為有機可乘，竟基於意圖為自己不法所有之概括犯意，在台北市政府公車
    處稽查室內，向甲○○表示伊後面有人，有辦法幫忙，可以走後門，讓高院法官
    判處緩刑，不必坐牢，但對方需要代價新臺幣（下同）六萬元，須先給付五萬元
    ，事成之後再給付一萬元，並要包給伊一萬元之紅包等語，使甲○○信以為真而
    陷於錯誤，於第三天在公車處稽查室之會議室外給付五萬元予丙○○，嗣於八十
    八年六月上旬某日，在公車處松德站再給付丙○○四千元，惟臺灣高等法院仍判
    處甲○○有期徒刑十月，未併予宣告緩刑。又於八十八年三月間，丙○○再藉得
    知東園站之駕駛員丁○○於八十七年十月二十七日行車肇事致人於死，承前相同
    之詐欺犯意，主動前往公車處稽查室向丁○○表示官司可以擺平，但要花錢云云
    ，嗣丁○○調至中和站，丙○○再主動打電話與丁○○聯繫，惟丁○○以該人風
    評不佳，而未予採信。末於八十八年三月十二日，丙○○又因得知東園站之駕駛
    員乙○○於八十八年三月十日於仁愛路行車肇事致人於死，再承前相同之詐欺犯
    意，向乙○○表示伊有辦法，只要花八萬元之代價即可讓駕駛執照不被吊銷，但
    須先付六萬元，事成之後再付二萬元云云，並可替乙○○找議員協調和解事宜，
    使乙○○亦信以為真而陷錯誤，於八十八年三月二十日前往丙○○內湖家中先給
    付五萬元，隔一個月後，再至丙○○內湖家中給付一萬元，然事後乙○○之駕駛
    執照仍被吊銷。嗣經甲○○、乙○○等人屢向丙○○索討前揭款項均未獲回應，
    始知受騙。
二、案經台北市政府公車處移請臺灣士林地方法院檢察署檢察官偵查起訴。
    理  由
一、訊據被告丙○○固坦承有向甲○○及乙○○取得前揭金額之事實，惟辯稱：伊是
    因為有困難才向甲○○及乙○○借錢，並未詐取錢財，曾透過議員助理協調和解
    事宜，有台北市議會市民服務中心協調會議記錄二份可證，至於丁○○部分是丁○○問伊可否擺平官司，伊並未主動找丁○○云云。然查，被告前揭詐欺行騙取
    得金錢之事實，業據被害人甲○○於偵查及本院訊問時指述：「被告說他後面有
    人，可以走後門，可以讓我不用去關‧‧，他並沒有告訴我必須與對方和解，因
    為我在高院已有請律師辯護，被告說還要再幫我從後面發落一下」等語（見本院
    八十九年四月七日之訊問筆錄）、丁○○於本院訊問時亦供稱：「被告到稽查室
    找我，告訴我官司要擺平，但要花錢，後來又打電話，我不理他」等語（見本院
    八十九年三月十六日之訊問筆錄）以及乙○○於本院訊問中也供述：「被告主動
    找我，說我撞人致死，所以駕照一定會被吊銷，如果不想被吊銷，他有辦法，總
    價要八萬元，我先拿六萬元給被告」、「（問）六萬元是要借給被告，還是處理
    的費用？（答）是處理的費用。」等情（見本院八十九年八月九日之訊問筆錄）
    綦詳，核與證人即甲○○於臺灣高等法院所委任之律師江肇欽於本院訊問時證稱
    ：「除開庭外，會利用開完庭後與被害人之家屬直接談和解之事情，也有用打電
    話方式溝通」（見本院八十九年六月二十九日之訊問筆錄）以及證人即公車處之
    公會代表陳學禮結證：「被告告訴我，他與交通大隊熟，我們有時請他幫忙處理
    司機的一些問題」等情（見本院八十九年八月九日之訊問筆錄）相符，而被告於
    本院訊問時亦自承與甲○○對話時確實曾說過：「甲○○：你當初拍胸口保證可
    以讓我緩刑，現在判刑都要執行了。被告答：我了解啦，以後不要再出這種狀況
    ，你又沒有和解，我怎麼拍胸脯呢！甲○○答：對方如果願意和解，我又何必讓
    你拿去五萬多元，法官就會判我緩刑了。被告答：好了，好了，既然事情都發生
    了，現在說什麼也沒用，算是踢到鐵板，我去想辦法，這二天湊錢給你好了」等
    語（見本院八十九年三月三十一日之訊問筆錄），有錄音帶譯文附卷可證。再參
    酌甲○○、乙○○及丁○○均供稱與被告之前並不認識，亦無任何借貸關係，也
    無任何恩怨，而乙○○供稱：「給被告之六萬元，分二次，第一次只能先給五萬
    ，因為沒有那麼多錢，最後連和解賠償的錢都是向別人借的」（見本院八十九年
    八月九日之訊問筆錄），證人樂家玲亦證稱：「被告曾提及甲○○之母親年紀相
    當大，無法付巨額保險金」（見本院八十九年五月三日之訊問筆錄）、被告自承
    ：「借錢並未約定利息」等情（見本院八十九年八月九日之訊問筆錄），則衡諸
    常情，甲○○、乙○○等人當時手頭並不寬裕，當無閒錢可供貸予剛認識之被告
    無償使用或作為口頭透過議員助理協調和解之代價或藉機挾怨報復。而被告於甲○○被判刑確定、乙○○被吊銷駕駛執照後，經甲○○、乙○○等人多方聯絡均
    未獲回應，造成甲○○、乙○○追索無門，直至開庭八十九年三月十六日本院第
    一次開庭前才以電話與乙○○聯絡給付上開金額之事實，亦據乙○○供述明確（
    見本院八十九年八月九日之訊問筆錄）。綜上所述，顯見被告確有意圖為自己不
    法所有之詐欺犯行，被告前揭所辯，均顯係事後飾卸之詞，不足採信，事證明確
    ，被告犯行堪以認定。
二、核被告丙○○所為，係犯刑法第三百三十九條第一項之詐欺取財罪。而被告對運
    乃承所為，雖已施以詐術，然運乃承並未因此陷於錯誤，係被告具有實行犯罪之
    故意，並已著手實施詐術之行為，雖被害人未陷於錯誤而未充足詐欺罪之其他構
    成要件，但仍應成立刑法第三百三十九條第三項、第一項之詐欺取財未遂罪。被
    告先後多次犯行，時間緊接，方法相同，觸犯構成要件相同之罪名，顯係出於概
    括之犯意為之，為連續犯，應依刑法第五十六條之規定論以一詐欺取財既遂罪，
    並依法加重其刑。至於公訴意旨雖僅就被告詐欺甲○○之犯行提起公訴，然檢察
    官就犯罪事實一部起訴者，其效力及於全部，本件被告詐欺運乃承與乙○○部分
    之犯罪事實，與前揭論罪科刑之部分，有連續犯裁判上一罪之關係，已如前述，
    本院自應就屬於裁判上一罪之部分一併加以裁判，附此敘明。爰審酌被告假稱與
    司法人員、警界關係良好，對無助之被害人施以詐術，除造成被害人財產之損失
    外，並損及司法威信，易使一般民眾加深對司法人員可以金錢左右，操守敗壞之
    誤認，對長久戮力維護司法尊嚴之司法人員所造成之打擊甚鉅，被告之犯罪所得
    ，犯罪後雖已將所詐得之錢財返還被害人，惟仍狡言卸責，毫無悔意，態度不佳
    等一切情狀，量處如主文所示之刑，以示懲儆。
據上論斷，應依刑事訴訟法第二百九十九條第一項前段，刑法第三百三十九條第一項
、第五十六條，罰金罰鍰提高標準條例第一條前段，判決如主文。
本案經檢察官林曉芳到庭執行職務。
中      華      民      國      八十九      年      九    月    十四    日
                                  臺灣士林地方法院刑事第一庭
                                      法  官  林政佑
如不服本判決，應於判決送達後十日內，向本院提出上訴狀。
附錄本案論罪科刑法條全文
刑法第三百三十九條第一項


司法院資訊處製作；財團法人民間司法改革基金會備份。
